最高法院刑事裁定　　　　　　　　　　111年度台抗字第355號
再 抗告 人　熊海生　民國00年0月0日生
 
 
上列再抗告人因偽造文書等罪聲明異議案件，不服臺灣高等法院
中華民國111年1月26日駁回抗告之裁定（110 年度抗字第2029號
），提起再抗告，本院裁定如下：
    主  文                                                                
再抗告駁回。
    理  由                                                                
一、按受刑人或其法定代理人或配偶，以檢察官執行之指揮為不
    當者，得向諭知該裁判之法院聲明異議，刑事訴訟法第 484
    條定有明文。此所謂「檢察官執行之指揮不當」，係指檢察
    官有積極執行指揮之違法及其執行方法有不當等情形而言。
    又數罪併罰定其應執行刑之案件，係由該案犯罪事實最後判
    決法院之檢察官，聲請該法院裁定，刑事訴訟法第477條第1
    項固有明文。惟已經裁判定應執行刑之各罪，如再就其各罪
    之全部或部分重複定執行刑，均屬違反一事不再理原則，不
    以定執行刑之各罪範圍全部相同為限，此乃因定應執行刑之
    實體裁定，具有與科刑判決同一之效力，行為人所犯數罪，
    經裁定酌定其應執行刑確定時，即生實質確定力。法院就行
    為人之同一犯罪所處之刑，如重複定執行刑，行為人顯有因
    同一行為而遭受雙重處罰之危險，自有一事不再理原則之適
    用。故數罪併罰案件之實體裁判，除因增加經另案判決確定
    合於併合處罰之其他犯罪，或原定應執行之數罪中有部分犯
    罪，因非常上訴、再審程序而經撤銷改判，或有赦免、減刑
    等情形，致原定執行刑之基礎已經變動，或其他客觀上有責
    罰顯不相當之特殊情形，為維護極重要之公共利益，而有另
    定應執行刑之必要者外，法院應受原確定裁判實質確定力之
    拘束，並確保裁判之終局性。已經定應執行刑確定之各罪，
    除上開例外情形外，法院再就該各罪之全部或部分重複定其
    應執行刑，前、後二裁定對於同一宣告刑重複定刑，行為人
    顯有因同一行為遭受雙重處罰之危險，均屬違反一事不再理
    原則，而不得就已確定裁判並定應執行刑之數罪，就其全部
    或一部再行定其應執行之刑，此為本院最近之統一見解。是
    以，檢察官在無上揭例外之情形下，對於受刑人就原確定裁
    判所示之數罪，重行向法院聲請定應執行刑之請求，予以否
    准，於法無違，自難指檢察官執行之指揮為違法或其執行方
    法不當。
二、本件原裁定略以：再抗告人即受刑人熊海生（下稱再抗告人
    ）前因犯詐欺取財等14罪，經臺灣高雄地方法院以100 年度
    聲字第4156號裁定，定應執行有期徒刑16年，再分別經臺灣
    高等法院高雄分院以100年度抗字第245號及本院100 年度台
    抗字第1014號裁定駁回其抗告及再抗告確定（下稱甲案）。
    再抗告人因另犯行使偽造私文書等17罪，經原審法院以 105
    年度聲字第870號裁定應執行有期徒刑12年6月，嗣經本院以
    105年度台抗字第391號裁定駁回抗告確定（下稱乙案）。甲
    、乙兩案接續執行，有臺灣高等法院被告前案紀錄表在卷可
    稽。再抗告人所犯如乙案附表編號6至8、9、11、14至16 所
    示各罪（如原裁定附件所示），既經臺灣高雄地方法院以10
    5年度聲字第870號裁定定應執行刑12年6 月確定，則在上開
    各罪均無因非常上訴、再審程序而撤銷改判，或有赦免、減
    刑，更定其刑等情形，致原定執行刑之基礎已經變動而有另
    定應執行刑之必要，原裁定所諭知合併定應執行刑，仍具實
    質確定力，自無從將其中部分數罪抽出，另與甲案之罪合併
    定其應執行之刑。詎再抗告人以乙案中如其附表編號6至8、
    9、11、14至16 等所示各罪之犯罪時間，均在甲案首先判決
    確定日以前，依刑法第51條規定請求檢察官將上開乙案附表
    編號6 至8、9、11、14至16等所示各罪，與甲案各罪合併向
    法院聲請定其應執行刑。經檢察官以其聲請違反一事不再理
    原則，否准其請求，有臺灣士林地方檢察署民國110年6月24
    日士檢卓執更110執聲他313字第0000000000號函在卷可查。
    原裁定以第一審依前開本院最新見解，認再抗告人所犯乙案
    附表編號6 至8、9、11、14至16等所示各罪，既與乙案附表
    其他各罪之宣告刑合併定執行刑，自不得將乙案附表編號 6
    至8、9、11、14至16等所示各罪單獨抽出，另與甲案之罪合
    併定其應執行之刑，否則即有違一事不再理原則。檢察官以
    前開執行處分（函），否準再抗告人重定應執行刑之請求，
    於法並無違誤。再抗告人指檢察官前揭執行指揮係違法不當
    ，核屬無據。因認第一審裁定駁回再抗告人之聲明異議，為
    無不合，而駁回再抗告人在原審之抗告，經核於法並無違誤
    。
三、再抗告意旨置原裁定之論敘於不顧，猶謂：裁判確定前犯數
    罪併合處罰之案件，有二以上裁判，應依刑法第51條第5 款
    至第7 款定應執行之刑。不能因數罪中之一部分犯罪之刑業
    經執行完畢，即謂與刑法第50條之規定不符。因之如受刑人
    於刑之執行中，發現尚有部分之罪刑雖已執行完畢，但與執
    行中之各罪刑，合於上開規定，檢察官經受刑人請求而未聲
    請法院重新定其應執行之刑，致受刑人在執行刑中蒙受重大
    不利益，應認係檢察官執行之指揮不當，而准受刑人聲明異
    議，以資救濟。本件再抗告人請求檢察官就乙案所示各罪，
    與甲案附表所示各罪所處之刑，聲請合併定應執行刑，其准
    駁與否，至關再抗告人之權益，原裁定遽認檢察官之指揮執
    行並無不當，且影響再抗告人之利益，況前揭乙案裁定附表
    所示8 罪，倘與甲案附表所示各罪所處之刑符合定應執行之
    刑，則其定執行刑基礎即有改變，而無一事不再理可言，應
    准予聲請定應執行刑云云，係徒憑己意，對原裁定已明白論
    述之事項，任意指摘，難認有據。綜上，應認本件再抗告為
    無理由，予以駁回。
據上論結，應依刑事訴訟法第412條，裁定如主文。
中    華    民    國   111    年    4     月    13    日
              刑事第九庭審判長法  官  何  菁  莪（主辦）
                              法  官  何  信  慶  
                              法  官  朱  瑞  娟  
                              法  官  劉  興  浪  
                              法  官  高  玉  舜
本件正本證明與原本無異
                                  書記官
中    華    民    國   111    年    4     月    19    日